【裁判字號】    89,小上,10
【裁判日期】    890922
【裁判案由】    返還墊款
【裁判全文】
臺灣雲林地方法院民事判決  八十九年度小上字第十號
    上  訴  人  乙○○
                        身分證.
    被上訴人    甲○○  住雲林.
右當事人間請求返還墊款事件，上訴人對於中華民國八十九年一月二十本院斗六簡易
庭八十八年度六小字第九二號第一審判決提起上訴，本院判決如左：
    主    文
上訴駁回。
第二審訴訟費用由上訴人負擔。
    事    實
甲、上訴人方面：
一、聲明：求為判決：（一）原判決廢棄。（二）被上訴人應同時將代領之土地和建
    物所有權狀交付上訴人，並簽給收費收據。
二、陳述：除與原判決記載相同者，茲引用之外，補稱：
（一）、原審判決僅採被上訴人及證人片面之詞，而未就伊聲明關係本案爭點之證物
        一、五、七、八、十二、十七、十八及十九等項（詳見原審卷二十三頁至三
        十八頁、一百七十三頁至二百一十七頁）予以調查斟酌，未說明伊提出之被
        上訴人所寫之收費收據，顯然違反民事訴訟法第二百八十六條之規定。
（二）、被上訴人在原審為訴訟標的之追加致不適用小額訟訴訟程序，且兩造當庭未
        能合意適用小額訴訟程序，但原審仍依小額訴訟程序為判決，顯有違法。
（三）、伊於原審言詞辯論時陳明就被上訴人涉嫌背信、詐欺行為已提刑事告訴，原
        審未以裁定停止訴訟程序，逕作判決，顯有違背民事訴訟法第一百八十三條
        之規定。
（四）、兩造之債權與債務乃依雙務契約而生，本應同時履行雙方債務，且依伊在原
        審所提出被上訴人所寫之收費收據，可證兩造曾同時履行雙方債務，然原審
        未為同時履行雙方債務之判決，違背民法第二百五十六條之規定。
三、證據：援用原審之立證方法。
乙、被上訴人方面：
    本件未經言詞辯論，被上訴人亦未提出書狀作何聲明及陳述。
    理    由
一、按對於小額程序之第一審裁判，得上訴或抗告於管轄之地方法院，其審判以合議
    行之。對於前項第一審裁判之上訴或抗告，非以其違背法令為理由，不得為之。
    判決不適用法規或適用不當者，為違背法令。判決有民事訴訟法第四百六十九條
    第一款至第五款所列情形之一者，其判決當然違背法令。小額程序之第二審判決
    ，有下列情形之一者，得不經言詞辯論之：二、依上訴意旨足認上訴為無理由者
    。民事訴訟法第四百三十六條之二十四、第四百三十六條之三十二第二項準用同
    法第四百六十八條、四百六十九條第一款至第五款及第四百三十六條之二十九條
    第二款分別定有明文。
二、本件上訴人主張原審有上開不適用民事訴訟法第二百八十六條、第一百八十三條
    等規定及逕依小額訴訟程序為判決，並未適用民法第二百五十六條等判決違背法
    令。經查：
（一）、依原審八十九年一月六日言詞辯論筆錄記載之內容，被上訴人於兩造未能合
        意適用小額訴訟程序時，已當庭撤回八萬九千四百九十二元該部分金額之追
        加，故原審依小額訴訟程序判決，於法並無不合，是上訴人主張原審判決逕
        依小額訴訟程序顯然違法云云，殊無可採。
（二）、按訴訟中有犯罪嫌疑牽涉其裁判者，法院得在刑事訴訟終結前，以裁定停止
        訴訟程序。民事訴訟法第一百八十三條定有明文。惟是否裁定停止訴訟程序
        ，法院有自由裁量之權利，不受當事人聲請之拘束，且刑事判決所認定之事
        實，於為獨立民事訴訟之裁判時，本不受其拘束，非不得就該爭點自行判斷
        ，況被上訴人是否涉嫌詐欺、背信，與上訴人是否應依兩造間之委任契約履
        行債務無關，則原審未於刑事訴訟程序終結前，裁定停止本件訴訟程序，並
        無違背法令。
（三）、按當事人聲明之證據，法院應為調查；但就其聲明之證據中認為不必要者，
        不在此限。民事訴訟法第二百八十六條定有明文。是原第一審自得就上訴人
        在原審所聲明之各項證據，衡情酌定調查其重要者，於非必要者捨置不問，
        難指為違法。故上訴人主張原審未就其所聲明之證物一、五、七、八、十
        二、十七、十八及十九等項予以審酌調查等詞，乃係就原審取捨證據、認定
        事實之職權行使，指摘其為不當、違法，難認上訴人對原審判決之如何違背
        法令已有具體之指摘。況編號一之證物乃被上訴人代辦上訴人與另一出賣人
        張李速月之墊款收據，編號五乃被上訴人收受上訴人身分證件承諾不得供違
        法情事使用，編號七乃被上訴人以存證信函催告上訴人給付買賣價金予本件
        系爭房地出賣人陳秀美，編號八係地政事務所就上訴人所聲請之事項所為之
        函覆，編號十乃本件支付命令，編號十二為上訴人發予陳秀美之存證信函，
        編號十七為陳秀美之存證信函之回函，編號十八為上訴人在原審所提出之陳
        述狀，編號十九係調解聲請書，核該等證物均於本件事實之認定無涉，是上
        訴人主張原審判決未就其聲明之上開證物予以調查斟酌，顯然違反民事訴訟
        法第二百八十六條之規定，並非可採。
（四）、按所謂同時履行之抗辯，乃係基於雙務契約而發生，倘雙方之債務，非本於
        同一之雙務契約而發生，縱令雙方債務在事實上有密切關係，或雙方之債務
        雖因同一之雙務契約而發生，然一方之給付，與他方之給付，並非立於對待
        給付之關係者，均不能發生同時履行之抗辯（最高法院五十九年度台上字第
        八五０號判例可資參照）。本件被上訴人辦理土地房屋買賣產權移轉登記業
        務，係由上訴人與第三人陳秀美（即本件土地房屋買賣之出賣人）共同委任
        ，被上訴人本應負善良管理人之責任，注意買賣雙方之利益，故因上訴人拒
        不履行買受人給付價金義務之可歸責之事由，致被上訴人受委任之上揭事務
        無法處理完畢，顯見被上訴人所負之交付系爭房地所有權狀予上訴人之義務
        ，雖與上訴人對被上訴人所負給付代墊款之債務，係因同一之雙務契約而發
        生，然在上訴人未給付系爭房地之買賣價金前，二者並非立於對待給付之關
        係，依前揭說明，並不發生同時履行抗辯，且被上訴人自得請求返還已辦理
        完成之系爭買賣房地抵押權塗銷、所有權移轉登記及公證等代辦費用，是上
        訴人主張本件債務有同時履行抗辯之適用，並非有據。
（五）、又在小額訴訟程序，當事人於第二審程序不得為訴之變更、追加或提起反訴
        。民事訴訟法第四百三十六條之二十七定有明文。本件上訴人並未於原審提
        起反訴、訴請判決如上訴聲明第二項所載，則上訴人於第二審始訴請就該聲
        明加以判決，依上開法條之規定，即不應准許，況上訴人亦未陳明提起反訴
        之意旨，是上訴人該第二項上訴聲明應係有違誤，併予敘明。
四、是綜前所述，原審判決並未有適用法規違法之情形，是依上訴人之上訴意旨足認
    其上訴為無理由，爰不經言詞辯論，逕以判決駁回之。
據上論結，本件上訴為無理由，依民事訴訟法第四百三十六之二十九條第二款、第七
十八條，判決如主文。
中      華      民      國    八十九    年      九      月    二十二    日
                            臺灣雲林地方法院民事第一庭
~B審判長法官  蕭守田
~B法      官  黃瑞井
~B法      官  楊曉惠
右為正本係照原本作成。
本件不得上訴。
中      華      民      國    八十九    年      九      月    二十二    日
~B法院書記官  蔡應麟


司法院資訊處製作；財團法人民間司法改革基金會備份。
